【裁判字號】    97,易,831
【裁判日期】    980320
【裁判案由】    違反毒品危害防制條例
【裁判全文】
臺灣新竹地方法院刑事判決               97年度易字第831號
公  訴  人  臺灣新竹地方法院檢察署檢察官
被      告  甲○○
                    191弄3.
                    （另案
上列被告因違反毒品危害防制條例案件，經檢察官提起公訴（97
年度毒偵字第890 、957 、1109、1432、1933號），本院判決如
下：
    主  文
甲○○施用第二級毒品，處有期徒刑捌月。又施用第二級毒品，
處有期徒刑柒月。又施用第二級毒品，處有期徒刑柒月。又施用
第二級毒品，處有期徒刑柒月。又施用第二級毒品，處有期徒刑
柒月。又施用第二級毒品，處有期徒刑柒月。應執行有期徒刑
年肆月。
    事  實
一、甲○○前曾於86年間因施用毒品案件，經臺灣高等法院裁定
    送勒戒處所觀察、勒戒，旋因觀察、勒戒後，因認無繼續施
    用毒品傾向，於87年8 月27日以87年度上易字第1750號判處
    免刑確定。又於91年間因施用毒品案件，經臺灣新竹地方法
    院檢察署檢察官聲請，而經本院於92年5 月23日以92年度毒
    聲字第235 號裁定送勒戒處所觀察、勒戒，旋因觀察、勒戒
    結果，因認有繼續施用毒品傾向，經臺灣新竹地方法院檢察
    署檢察官聲請，而經本院於92年9 月23日以92年度毒聲字第
    702 號裁定令入戒治處所施以強制戒治，嗣因毒品危害防制
    條例修正，而於93年1 月9 日出所。其此部分犯行，經臺灣
    新竹地方法院檢察署檢察官起訴，而經本院於92年9 月30日
    以92年度訴字第501 號就施用第一級毒品部分判處有期徒刑
    8 月，施用第二級毒品部分判處有期徒刑6 月，應執行有期
    徒刑1 年，於92年10月13日確定。其又於97年3 月間，因施
    用毒品案件，經臺灣新竹地方法院檢察署檢察官於97年5 月
    19日以97年度毒偵字第513 號施以減毒替代療法而為緩起訴
    處分確定。
二、惟甲○○猶不知慎行，復於前開強制戒治處分執行完畢及前
    揭違反毒品危害防制條例案件後，１、基於施用第二級毒品
    安非他命之犯意，於97年3 月26日9 時40分許採尿時起往前
    回溯96小時內某時許，在不詳地點，施用第二級毒品安非他
    命。嗣因其為假釋中付保護管束之人，於97年3 月26日9時
    40分許，在臺灣新竹地方法院檢察署觀護人室採尿送驗後呈
    甲基安非他命陽性反應，因而循線查獲上情。２、又另行起
    意，並基於施用第二級毒品安非他命之犯意，於97年4 月8
    日某時許，在位於新竹縣竹北市之工寮內，施用第二級毒品
    安非他命。嗣因其為假釋中付保護管束之人，於97年4 月9
    日14時19分許，在臺灣新竹地方法院檢察署觀護人室採尿送
    驗後呈安非他命陽性反應及甲基安非他命陽性反應，因而循
    線查獲上情。３、又另行起意，並基於施用第二級毒品安非
    他命之犯意，於97年4 月15日某時許，在前述工寮內，施用
    第二級毒品安非他命。嗣因其為假釋中付保護管束之人，於
    97 年4月16日11時45分許，在臺灣新竹地方法院檢察署觀護
    人室採尿送驗後呈安非他命陽性反應及甲基安非他命陽性反
    應，因而循線查獲上情。４、又另行起意，並基於施用第二
    級毒品安非他命之犯意，於97年5 月6 日某時許，在前揭工
    寮內，施用第二級毒品安非他命。嗣因其為假釋中付保護管
    束之人，於97年5 月7 日9 時50分許，在臺灣新竹地方法院
    檢察署觀護人室採尿送驗後呈甲基安非他命陽性反應，因而
    循線查獲上情。５、又另行起意，並基於施用第二級毒品安
    非他命之犯意，於97年5 月28日某時許，在其位於新竹縣竹
    北市之友人住處內，施用第二級毒品安非他命。嗣因其為假
    釋中付保護管束之人，於97年5 月29日凌晨1 時10分許，在
    新竹縣新埔鎮○○路○ 段與泰陽街口處，為警發覺其為列管
    行方不明治安顧慮人口（毒品犯罪），將其帶回警局，並將
    其親採封緘之尿液送驗結果呈安非他命陽性反應及甲基安非
    他命陽性反應，因而為警循線查獲上情。６、又另行起意，
    並基於施用第二級毒品安非他命之犯意，於97年8 月18日某
    時許，在前揭工寮內，施用第二級毒品安非他命。嗣因其為
    假釋中付保護管束之人，於97年8 月20日10時5 分許，在臺
    灣新竹地方法院檢察署觀護人室採尿送驗後呈甲基安非他命
    陽性反應，因而循線查獲上情。
四、案經臺灣新竹地方法院檢察署觀護人告發及新竹縣政府警察
    局新埔分局報請臺灣新竹地方法院檢察署檢察官偵查起訴。
    理  由
壹、程序部分：
    本件認定事實所引用之卷證資料，並無證據證明係公務員違
    背法定程序所取得，被告對於前開卷證資料，並不爭執其證
    據能力，嗣於審判程序中被告復未於言詞辯論終結前表示異
    議，且卷內之文書證據等，亦無顯有不可信之情況與不得作
    為證據之情形，則依刑事訴訟法第159 條之5 之規定，本件
    認定事實所引用之所有文書證據等證據，均有證據能力，此
    合先敘明。
貳、認定犯罪事實所憑之證據及認定之理由：
  一、事實欄第二段編號１部分所示犯行：
  （一）訊據被告甲○○矢口否認有何施用第二級毒品安非他命
        之犯行，辯稱：我是吸到二手煙，對方是在工寮隔壁房
        間內施用，中間隔了1 個板子，對方施用後煙飄到空氣
        中，我吸到，當時我不知道對方在施用安非他命，是後
        來去觀護人處驗尿後呈陽性反應，我才知道云云。
  （二）經查，被告因為假釋中受保護管束之人，故於97年3 月
        26日9 時40分許，在臺灣新竹地方法院檢察署觀護人室
        採尿，經將該尿液送驗後呈甲基安非他命陽性反應等情
        ，有臺灣新竹地方法院檢察署檢察官執行保護管束指揮
        書1 份、臺灣新竹地方法院檢察署受保護管束人（被告
        ）尿液檢體監管紀錄表3 份、臺灣檢驗科技股份有限公
        司於97年4 月7 日所出具之濫用藥物檢驗報告1 份、臺
        灣新竹地方法院檢察署施用毒品犯受保護管束人採尿報
        到編號表1 份、臺灣新竹地方法院檢察署受保護管束人
        ／緩起訴處分被告採尿具結書1 份等附卷足稽（見97年
        度毒偵字第2 、4 至7頁） 。而按尿液毒品檢驗‧‧‧
        若能使用先進之氣相層析質譜儀分析法確認，則可完全
        排除偽陽性之干擾，為目前最具公信力的檢驗方法等情
        ，有法務部調查局第六處87年9 月29日（87）發技（一
        ）字第87074564號函1 份為憑，足見前揭臺灣檢驗科技
        股份有限公司所使用之檢驗方法已可完全排除毒品偽陽
        性之干擾，其檢驗結果堪以採信。又甲基安非他命經口
        服投與後約百分之70於24小時內自尿液中排出，約百分
        之90於96小時內自尿液中排出，甲基安非他命之檢出與
        其投與方式、投與量、個人體質、採尿時間及檢測儀器
        之精密度等諸多因素有關，惟依上述資料推斷，最長可
        能不會超過四日等情，亦有行政院衛生署藥物食品檢驗
        局（81）藥檢壹字第001156號函1 份可按。是依上開說
        明佐以被告之尿液檢驗報告，被告於97年3 月26日9時
        40分許採尿時起回溯前96小時內之某時，在不詳地點施
        用第二級毒品安非他命等情，應屬無疑。
  （三）被告雖以上揭情詞置辯，惟按吸入含有甲基安非他命之
        二手煙，在文獻上尚無能否由尿液中檢驗出安非他命反
        應之研究報告，且若非長時間與吸毒者直接相向且存心
        大量吸入吸毒者所呼出之煙氣，以二手煙中可能存在之
        低劑量甲基安非他命，應不致在尿液中檢驗出甲基安非
        他命反應；兼以安非他命之販售價格非低，施用者多僅
        將少量安非他命燃燒後以吸食器供己吸用，其所用之量
        甚微，供己吸用恐將不足，當不致故讓其擴散他處，縱
        有擴散至他處，經空氣傳播稀釋後，倘非基於施用之故
        意，刻意接近施用者，並儘速大量吸入該氣體，其濃度
        亦不足使他人吸入並經人體代謝後，尚能從其尿液中排
        出並致使尿液呈安非他命陽性反應。況且，依被告所供
        述情節即該施用第二級毒品安非他命之人係身處在隔壁
        房間內，整個工寮之面積有6、7坪，平常裡面有4 、5
        個人在休息，並有窗戶，整個工寮係用板子隔間，板子
        沒有一直到天花板，上面可以相通等情觀之，足見縱有
        他人在該工寮房間內施用第二級毒品安非他命，則因燃
        燒所產生之煙霧當就會隨空氣在室內流動，甚且，當有
        人進出工寮內，或打開窗戶時，該空氣亦會隨之而散出
        工寮外，則身在隔壁房間內之被告若非係刻意接近施用
        者並儘速大量吸入該氣體，又豈會在其尿液中檢驗出甲
        基安非他命陽性反應？足見被告所辯可能係在不知情之
        之情況下不慎吸入二手安非他命乙節，尚與事實不符而
        不足採信。從而依上開說明，佐以被告之尿液檢驗報告
        ，被告確係基於施用第二級毒品安非他命之犯意，於97
        年3 月26日9 時40分許採尿時起回溯前96小時內之某時
        ，在不詳地點，為施用第二級毒品安非他命等犯行，應
        堪認定。
  二、事實欄第二段編號２至６部分所示犯行：
      訊據被告甲○○對於如事實欄第二段編號２至６所示時地
      ，分別施用第二級毒品安非他命等情坦承不諱，而將被告
      親採封緘之尿液送驗結果，確均呈安非他命陽性反應及甲
      基安非他命陽性反應等情，有臺灣新竹地方法院檢察署檢
      察官執行保護管束指揮書1 份、臺灣新竹地方法院檢察署
      受保護管束人（被告）尿液檢體監管紀錄表4 份、臺灣檢
      驗科技股份有限公司分別於97年4 月16日、同年4 月23日
      、同年5 月15日、同年8 月27日所出具之濫用藥物檢驗報
      告各1 份、臺灣新竹地方法院檢察署施用毒品犯受保護管
      束人採尿報到編號表4 份、臺灣新竹地方法院檢察署受保
      護管束人／緩起訴處分被告採尿具結書4 份、列管人口基
      本資料查詢1 份、詮昕科技股份有限公司於97年6 月6 日
      所出具之濫用藥物尿液檢驗報告1 份、新竹縣政府警察局
      毒品犯罪嫌疑人尿液採驗作業管制紀錄1 份、臺灣新竹地
      方法院檢察署檢察官執行緩起訴處分命令通知書1 份等附
      卷足憑（見97年度毒偵字第890 號卷第8 至11頁、97年度
      毒偵字第957 號卷第2 至7 頁、97年度毒偵字第1109號卷
      第4 至7 頁、97年度毒偵字第1432號卷第10至12頁、97年
      度毒偵字第1933號卷第2 至7 頁），足見被告所為此部分
      自白，確與事實相符而堪採信。
  三、再者，被告前曾於86年間因施用毒品案件，經臺灣高等法
      院裁定送勒戒處所觀察、勒戒，旋因觀察、勒戒後，因認
      無繼續施用毒品傾向，於87年8 月27日以87年度上易字第
      1750號判處免刑確定。又於91年間因施用毒品案件，經臺
      灣新竹地方法院檢察署檢察官聲請，而經本院於92年5 月
      23日以92年度毒聲字第235 號裁定送勒戒處所觀察、勒戒
      ，旋因觀察、勒戒結果，因認有繼續施用毒品傾向，經臺
      灣新竹地方法院檢察署檢察官聲請，而經本院於92年9 月
      23日以92年度毒聲字第702 號裁定令入戒治處所施以強制
      戒治，嗣因毒品危害防制條例修正，而於93年1 月9 日出
      所。其此部分犯行，經臺灣新竹地方法院檢察署檢察官起
      訴，而經本院於92年9 月30日以92年度訴字第501 號就施
      用第一級毒品部分判處有期徒刑8 月，施用第二級毒品部
      分判處有期徒刑6 月，應執行有期徒刑1 年，於92年10月
      13日確定。其又於97年3 月間，因施用毒品案件，經臺灣
      新竹地方法院檢察署檢察官於97年5 月19日以97年度毒偵
      字第513 號施以減毒替代療法而為緩起訴處分確定等情，
      亦有臺灣新竹地方法院檢察署檢察官97年度毒偵字第513
      號緩起訴處分書、臺灣新竹地方法院檢察署刑案資料查註
      紀錄表、被告提示簡表、全國施用毒品案件紀錄表、受觀
      察勒戒人毒品及前科紀錄簡列表、矯正簡表及臺灣高等法
      院被告前案紀錄表各1 份在卷足憑。綜上，本案事證已臻
      明確，被告於前案強制戒治處分執行完畢及違反毒品危害
      防制條例案件後再犯前揭施用第二級毒品安非他命之犯行
      洵堪認定，應予依法論科。
、論罪科刑：
    按安非他命屬毒品危害防制條例第2 條第2 項第2 款所列之
    第二級毒品。核被告甲○○所為，均係犯毒品危害防制條例
    第10條第2 項之施用第二級毒品罪。至其持有第二級毒品安
    非他命後，均進而施用，其持有第二級毒品之低度行為，應
    為施用第二級毒品之高度行為所吸收，爰不另論其持有第二
    級毒品罪。又被告所犯上揭六次施用第二級毒品罪，犯意個
    別，行為互殊，應予分論併罰。爰審酌被告曾因施用毒品而
    觀察、勒戒、強制戒治以及判刑在案，猶不知悔悟，卻再犯
    本案六次犯行，顯然自制力薄弱，本案施用毒品種類、次數
    、犯罪手段、情節、所生危害，及被告所為係戕害自身身心
    健康，犯後僅坦承五次犯行，態度非謂良好等一切情狀，分
    別量處如主文所示之刑，及定其應執行刑，以資懲儆。
據上論斷，應依刑事訴訟法第299 條第1 項前段，毒品危害防制
條例第10條第2 項，刑法第11條前段、第51條第5 款，判決如主
文。
本案經檢察官陳玉華到庭執行職務。
中    華    民    國    98    年    3     月    20    日
                  刑事第一庭    法  官   楊惠芬
以上正本證明與原本無異。
如不服本判決應於收受本判決後10日內向本院提出上訴書狀，上
訴書狀應敘述具體理由。上訴書狀未敘述上訴理由者，應於上訴
期間屆滿後20日內補提理由書狀於本院 (均須按他造當事人之人
數附繕本 )「切勿逕送上級法院」。
中    華    民    國    98    年    3     月    20    日
                                書記官   張懿中
附錄本案論罪科刑法條全文：
毒品危害防制條例第10條第2 項：
施用第二級毒品，處三年以下有期徒刑。


司法院資訊處製作；財團法人民間司法改革基金會備份。
